臺灣臺南地方法院刑事判決
111年度交易字第518號
公  訴  人  臺灣臺南地方檢察署檢察官
被      告  鄭以琳


上列被告因公共危險案件，經檢察官提起公訴（111 年度偵字第
10123號），被告於本院審理程序進行中就被訴事實為有罪之陳
述，經本院告知簡式審判程序意旨，並聽取公訴人及被告之意見
後，裁定改依簡式審判程序審理，判決如下：
    主  文
鄭以琳駕駛動力交通工具而吐氣所含酒精濃度達每公升零點二五
毫克以上，處有期徒刑參月，併科罰金新臺幣壹萬元，有期徒刑
如易科罰金，罰金如易服勞役，均以新臺幣壹仟元折算壹日。
    事實及理由
一、本件係經被告鄭以琳於本院審理時為有罪之表示，而經本院
    裁定以簡式審判程序加以審理，依刑事訴訟法第273條之2、
    第159條第2項之規定，不適用傳聞法則有關限制證據能力之
    相關規定；並得依同法第310條之2準用第454條之規定製作
    略式判決書（僅記載「證據名稱」），合先敘明。
二、本案犯罪事實、證據名稱及所犯法條除將原記載：「108年
    度交易字第2534號」等語，更正為「108年度交簡字第2534
    號」等語，其餘均與檢察官起訴書之記載相同，予以引用（
    如附件），另於證據部分補充：被告鄭以琳於本院審理時之
    自白（本院卷第45頁）。
三、論罪科刑：
(一)核被告所為，係犯刑法第185條之3第1項第1款之公共危險罪
    。
(二)按司法院釋字第775號解釋意旨，闡釋刑法第47條第1項所規
    定行為人受徒刑執行完畢，或一部之執行而赦免後，5年以
    內故意再犯有期徒刑以上之罪，雖為累犯，惟仍應依個案犯
    罪情節，具體審酌行為人犯罪之一切情狀暨所應負擔之罪責
    ，裁量有無加重其刑之必要，避免一律加重致發生過苛或違
    反比例及罪刑相當原則之情形者而言（最高法院109年度台
    上字第3222號刑事判決參照）。又法院於審酌被告是否適用
    累犯規定而加重其刑時，訴訟程序上應先由檢察官就前階段
    被告構成累犯之事實，以及後階段應加重其刑之事項，主張
    並具體指出證明方法後，法院才需進行調查與辯論程序，而
    作為是否加重其刑之裁判基礎。前階段構成累犯事實為檢察
    官之實質舉證責任，後階段加重量刑事項為檢察官之說明責
    任，均應由檢察官分別負主張及具體指出證明方法之責。而
    所謂檢察官應就被告累犯加重其刑之事項「具體指出證明方
    法」，係指檢察官應於科刑證據資料調查階段就被告之特別
    惡性及對刑罰反應力薄弱等各節，例如具體指出被告所犯前
    後數罪間，關於前案之性質（故意或過失）、前案徒刑之執
    行完畢情形（有無入監執行完畢、在監行狀及入監執行成效
    為何、是否易科罰金或易服社會勞動〔即易刑執行〕、易刑執
    行成效為何）、再犯之原因、兩罪間之差異（是否同一罪質
    、重罪或輕罪）、主觀犯意所顯現之惡性及其反社會性等各
    項情狀，俾法院綜合判斷個別被告有無因加重本刑致生所受
    刑罰超過其所應負擔罪責之情形，裁量是否加重其刑，以符
    合正當法律程序及罪刑相當原則之要求（最高法院110年度
    台上字第5660號刑事判決參照）。查，被告前因涉犯刑法第
    185條之3第1項第1款之公共危險罪，經本院以108年度交簡
    字第2534號判決判處有期徒刑6月，併科罰金新臺幣100,000
    元，有期徒刑如易科罰金，罰金如易服勞役，均以新臺幣1,
    000元折算1日確定，於109年4月10日易科罰金執行完畢等情
    (下稱系爭前案)，有臺灣高等法院被告前案紀錄表1份附卷
    可參。其受有期徒刑之執行完畢後，5年內故意再犯本案法
    定本刑有期徒刑以上之罪，為刑法第47條第1項所稱之累犯
    。惟本案檢察官雖於起訴書之「犯罪事實」欄中敘明被告上
    述構成累犯之事實，並於「證據並所犯法條」欄中載明請法
    院依刑法第47條第1項規定加重其刑，且公訴檢察官亦於本
    院審理時，陳稱依被告前案紀錄表之記載，因被告於109年
    間甫因酒駕行為執行完畢，又於5年內再犯本案，應依累犯
    規定加重其刑等語（本院卷第48至49頁），但其等均未就累
    犯後階段加重量刑事項善盡檢察官之說明責任，使本院得以
    綜合判斷被告有無因加重本刑致生所受刑罰超過其所應負擔
    罪責之情形。是本院僅能審酌被告先前所犯系爭前案係易科
    罰金執行完畢而非入監服刑，執畢時間距離本案犯罪已逾2
    年之久，參諸最高法院新近提出之上開法律見解，似難遽認
    被告之刑罰感應力殊嫌薄弱。爰依司法院大法官會議釋字第
    775號解釋意旨，不予加重其刑。但基於累犯資料本來即可
    以在刑法第57條第5款「犯罪行為人之品行」中予以負面評
    價，自仍得就被告上開構成累犯之前科、素行資料，列為刑
    法第57條第5款所定「犯罪行為人之品行」之審酌事項，併
    予說明。
(三)本院審酌被告於96年間、99年間、101年間、109年間各有1
    次因酒醉駕車之公共危險案件遭法院判刑確定之紀錄，有臺
    灣高等法院被告前案紀錄表1 份附卷可參，素行不佳，詎其
    猶不知悔改，再度為本案犯行，惡性重大，惟念其犯罪後業
    已坦白承認所為、犯後態度良好，且雖與被害人佟寶恩所駕
    駛之車輛發生道路交通事故，惟被害人陳稱不予追究，有本
    院公務電話紀錄1份附卷可參（本院卷第39頁），並考量其
    係駕駛自小貨車行駛於高速公路，為警查獲時所測得之吐氣
    酒精濃度為每公升0.26毫克等一切情狀，乃量處如主文所示
    之刑，並諭知有期徒刑如易科罰金，罰金如易服勞役之折算
    標準，以資警惕。
四、依刑事訴訟法第299條第1項前段、第273條之1第1項、第310
    條之2、第454條第2項，刑法第185條之3第1項第1款、第41
    條第1項前段、第42條第3項，刑法施行法第1 條之1 第1項
    ，判決如主文。
五、如不服本判決，應於判決送達後20日內，向本院提出上訴書
    狀。
本案經檢察官李政賢提起公訴，檢察官紀芊宇到庭執行職務。
中　　華　　民　　國　　111 　年　　5 　　月　　31　　日
                  刑事第十一庭  法　官  陳淑勤
以上正本證明與原本無異。
如不服本判決應於收受本判決後20日內向本院提出上訴書狀，並
應敘述具體理由。其未敘述上訴理由者，應於上訴期間屆滿後20
日內向本院補提理由書狀（均須按他造當事人之人數附繕本）「
                                書記官  盧昱蓁
中　　華　　民　　國　　111 　年　　6 　　月　　6 　　日
附錄：本件論罪科刑法條全文
中華民國刑法第185條之3
駕駛動力交通工具而有下列情形之一者，處3年以下有期徒刑，
得併科30萬元以下罰金：
一、吐氣所含酒精濃度達每公升零點二五毫克或血液中酒精濃度
    達百分之零點零五以上。
二、有前款以外之其他情事足認服用酒類或其他相類之物，致不
    能安全駕駛。
三、服用毒品、麻醉藥品或其他相類之物，致不能安全駕駛。
因而致人於死者，處3年以上10年以下有期徒刑，得併科2百萬元
以下罰金；致重傷者，處1年以上7年以下有期徒刑，得併科1百
萬元以下罰金。
曾犯本條或陸海空軍刑法第54條之罪，經有罪判決確定或經緩起
訴處分確定，於十年內再犯第1項之罪因而致人於死者，處無期
徒刑或5年以上有期徒刑，得併科3百萬元以下罰金；致重傷者，
處3年以上10年以下有期徒刑，得併科2百萬元以下罰金。
【附件】
臺灣臺南地方檢察署檢察官起訴書
                                    111年度偵字第10123號
　　被　　　告　鄭以琳　男　33歲（民國00年00月00日生）
　　　　　　　　　　　　住臺南市○區○○路000巷0號6樓
　　　　　　　　　　　　國民身分證統一編號：Z000000000號
上列被告因公共危險案件，已經偵查終結，認應提起公訴，茲將
犯罪事實及證據並所犯法條分敘如下：
　　　　犯罪事實
一、鄭以琳前因公共危險案件，經臺灣臺南地方法院以108年度交
    易字第2534號判決處有期徒刑6月，併科罰金新臺幣10萬元
    確定，於民國109年4月10日易科罰金執行完畢。詎其不知悔改
    ，於111年4月11日11時許起至同日12時許止，在臺南市○○區○
    ○街00號新營市場飲用啤酒2瓶，明知飲酒後不得駕駛動力交通
    工具，仍於同日17時許，駕駛車牌號碼000-0000號自用小貨
    車上路。嗣於同日17時30分許，行經臺南市○道0號高速公路南
    向314.0公里處時，因體內酒精成分影響駕車之專注度與反
    應力，不慎與佟寶恩所駕駛車牌號碼0000-00號自用小客貨
    車發生交通事故，經警到場處理，發現鄭以琳身上有濃重酒
    氣，遂對鄭以琳施以酒精濃度吐氣檢測，並於同日18時31分，
    測得其吐氣所含酒精濃度達每公升0.26毫克，始悉上情。
二、案經內政部警政署國道公路警察局第四公路警察大隊報告偵
    辦。
　　　　證據並所犯法條
一、上揭犯罪事實，業據被告鄭以琳於警詢及偵查中坦承不諱，
    核與證人佟寶恩於警詢中所證述之情節相符，並有酒精測定
    紀錄表、呼氣酒精測試器檢定合格證書、道路交通事故現場圖
    、道路交通事故調查報告表㈠㈡各1份、現場及車損照片共18張
    在卷可稽，足認被告自白與事實相符，被告犯嫌堪以認定。
二、核被告所為，係犯刑法第185條之3第1項第1款之服用酒類吐
    氣所含酒精濃度達每公升0.25毫克以上而駕駛動力交通工具罪
    嫌。又被告曾有如犯罪事實欄所載之犯罪科刑及執行情形，有
    本署刑案資料查註紀錄表1份附卷可參，其於徒刑執行完畢後，5
    年以內故意再犯本件有期徒刑以上之罪，為累犯，請依刑法第
    47條第1項規定加重其刑。另請審酌被告除犯罪事實欄所載之
    前案紀錄外，其前多次因公共危險案件經法院判刑確定，本
    案更係被告第6次公共危險犯行遭查獲，顯見被告不知悔改屢屢
    再犯，未收警惕矯正之效，其法治觀念極其薄弱，爰請從重量
    處其刑。
三、依刑事訴訟法第251條第1項提起公訴。
　　此　致
臺灣臺南地方法院
中　　華　　民　　國　 111　　年　　4 　　月　　22　　日
　　　　　　　　　　　　　　　檢　察　官　李政賢
本件證明與原本無異
中　　華　　民　　國　 111　　年　　4 　　月　　28　　日
                              書  記  官  黃莉媞
所犯法條：
中華民國刑法第185條之3
駕駛動力交通工具而有下列情形之一者，處 3 年以下有期徒刑
，得併科 30 萬元以下罰金：
一、吐氣所含酒精濃度達每公升零點二五毫克或血液中酒精濃度
    達百分之零點零五以上。
二、有前款以外之其他情事足認服用酒類或其他相類之物，致不
    能安全駕駛。
三、服用毒品、麻醉藥品或其他相類之物，致不能安全駕駛。
因而致人於死者，處 3 年以上 10 年以下有期徒刑，得併科 2
百萬元以下罰金；致重傷者，處 1 年以上 7 年以下有期徒刑，
得併科 1 百萬元以下罰金。
曾犯本條或陸海空軍刑法第 54 條之罪，經有罪判決確定或經緩
起訴處分確定，於十年內再犯第 1 項之罪因而致人於死者，處
無期徒刑或 5 年以上有期徒刑，得併科 3 百萬元以下罰金；致
重傷者，處 3 年以上 10 年以下有期徒刑，得併科 2 百萬元以
下罰金。